【裁判字號】    99,訴,1224
【裁判日期】    990531
【裁判案由】    毒品危害防制條例
【裁判全文】
臺灣板橋地方法院刑事判決              99年度訴字第1224號
公  訴  人  臺灣板橋地方法院檢察署檢察官
被      告  甲○○
上列被告因毒品危害防制條例案件，經檢察官提起公訴（99年度
毒偵字第1730號），於本院準備程序進行中，被告就被訴之事實
為有罪陳述，經告知被告簡式審判程序之旨，並聽取當事人之意
見後，裁定進行簡式審判程序判決如下：
    主  文
甲○○施用第一級毒品，累犯，處有期徒刑玖月。扣案之第一級
毒品海洛因壹包（驗後淨重零點肆陸零公克）沒收銷燬之；另
扣案之注射針筒壹支沒收。
    事  實
一、甲○○前因施用毒品案件，經本案以89年度毒聲字第3657號
    號裁定送觀察、勒戒，復經本院以89年度毒聲字第6297號裁
    定施以強制戒治，至民國90年10月29日強制戒治期滿，由臺
    灣板橋地方法院檢察署檢察官以91年度戒毒偵字第416 號為
    不起訴處分確定。其復因違反麻醉藥品管理條例案件，經臺
    灣士林地方法院以86年訴字第54號判決有期徒刑6 月、3 年
    1 月，另所涉犯非法販賣化學合成麻藥藥品罪部分後經臺灣
    高等法院以88年上重更(一)字第513 號判決有期徒刑5 年2 月
    確定，上揭3 罪經同法院以89年聲字第1065號裁定應執行刑
    有期徒刑8 年5 月確定，後於93年1 月20日縮短刑期假釋出
    監並付保護管束，嗣於假釋期間再犯施用毒品案件，經本院
    以94年簡字第248 號判決有期徒刑3 月確定，及經臺灣臺北
    地方法院94年訴字第922 號判決有期徒刑8 月確定，經接續
    於上揭假釋撤銷後應執行之殘刑4 年1 月23日後執行，適逢
    減刑，其前揭所犯各項未執行之罪刑，再經臺灣臺北地方法
    院96年聲減字第668 號分別予以減刑後，就前3 罪部分定應
    執行有期徒刑6 年8 月，後2 罪刑定應執行刑有期徒刑5 月
    ，於97年7 月6 日縮刑期滿執行完畢（於本案構成累犯）。
二、詎甲○○猶不知悔改，復基於施用第一級毒品海洛因（下均
    稱海洛因）之犯意，於99年2 月9 日23時許，在臺北縣土城
    市○○路72巷2 號2 樓住處內，以將海洛因摻水放置針筒後
    注入體內之方式施用海洛因1 次，旋於翌日14時40分許，在
    臺北縣三重市○○○路與環河路口為警查獲，並扣得其所有
    海洛因1 小包（原淨重0.4380公克，取樣0.0020公克，餘重
    0.4360公克），使用過之注射針筒1 支。嗣經警採集其尿液
    送檢後，係呈嗎啡類陽性反應，而悉上情。
三、案經臺北縣政府警察局三重分局移送台灣板橋地方法院檢察
    署檢察官偵查起訴。
    理  由
一、按除被告所犯為死刑、無期徒刑、最輕本刑為3 年以上有期
    徒刑之罪或高等法院管轄第一審案件者外，於第一次審判期
    日前之準備程序進行中，被告先就被訴事實為有罪之陳述時
    ，審判長得告知被告簡式審判程序之旨，並聽取當事人、代
    理人、辯護人及輔佐人之意見後，裁定進行簡式審判程序，
    刑事訴訟法第273 條之1 第1 項定有明文。經核本件被告所
    犯係死刑、無期徒刑、最輕本刑為3 年以上有期徒刑以外之
    罪，其於準備程序中就被訴事實為有罪之陳述，經法官告知
    簡式審判程序之旨，並聽取公訴人、被告之意見後，本院爰
    依首揭規定，合議裁定由受命法官獨任進行簡式審判程序，
    合先敘明。
二、上揭事實，業據被告甲○○於本院審理中坦承不諱，且被告
    為警查獲後所採集之尿液，經送臺灣檢驗科技股份有限公司
    以EIA 酵素免疫分析法初步檢驗，再以GC/MS 氣相層析質譜
    儀法確認檢驗結果，呈現鴉片類（海洛因）陽性之反應乙節
    ，有該公司99年3 月8 日編號UL/2010/20536 號濫用藥物檢
    驗報告、姓名代碼對照表各1 紙附卷可稽（見偵查卷第16、
    30頁），復有如事實欄之扣案物可資為佐，堪信其自白與事
    實相符。查被告前有事實欄一所載施用毒品之強制戒治執行
    完畢暨因施用毒品案件經法院判決確定之前科紀錄，有臺灣
    高等法院被告前案紀錄表附卷可憑，而按修正後之毒品危害
    防制條例就施用毒品者，僅於「初犯」及「5年後再犯」二
    種情形，設有追訴條件之限制，即須於初犯經觀察、勒戒或
    強制戒治釋放後，5年內均無施用毒品之行為，始能認其前
    所實施之觀察、勒戒或強制戒治已足遮斷毒癮，而得於5年
    後再犯時，再予適用初犯之規定，重行觀察、勒戒等程序。
    倘5年內已經再犯，被依法追訴處罰，縱其第3次（或第3次
    以上）施用毒品之時間在初犯釋放5年以後，即與「5年後再
    犯」之情形有別，自無再經觀察、勒戒及強制戒治之必要，
    應得逕行追訴處罰，最高法院95年度臺非字第59號、95 年
    度臺非字第65號判決意旨可資參照。職是，被告於90年10
    月29日強制戒治執行完畢後，迄再犯本件雖已逾5年，但其
    既已在強制戒治執行完畢後之5年內期間，因施用毒品案件
    ，經本院以94年簡字第248號判決有期徒刑3月確定，及經臺
    灣臺北地方法院94年訴字第922號判決有期徒刑8月確定，經
    接續於上揭假釋撤銷後應執行之殘刑4年1月23日後執行，並
    於97年7月6日執行完畢，是其本次犯行核非5年後再犯之情
    形，依前開說明，自無重行觀察、勒戒程序之必要，應依法
    逕行論處。
三、核被告甲○○所為，係犯毒品危害防制條例第10條第1 項之
    施用第一級毒品罪。被告施用前後持有第一級毒品之犯行，
    為施用之高度行為所吸收，不另論罪。又被告有事實欄所載
    之執行紀錄，有臺灣高等法院被告前案紀錄表在卷可稽，其
    於有期徒刑執行完畢後之5 年以內，再故意犯本件有期徒刑
    以上之罪，為累犯，應依法加重其刑。爰審酌被告無視於毒
    品對於自身健康之戕害及國家對於杜絕毒品犯罪之禁令，惟
    考量施用毒品者均具有相當程度之生理成癮性及心理依賴性
    ，且犯罪心態與一般刑事犯罪之本質不同，非難性較低，暨
    衡以其犯罪後坦承犯行之態度等一切情狀，量處如主文所示
    之刑，以資懲儆。末查，扣案白色粉末1 袋（原淨重0.4380
    公克，取樣0.0020公克，餘重0.4360公克），確含第一級毒
    品海洛因之事實，有交通部民用航空局航空醫務中心99年3
    月8 日航藥鑑字第0991401 號毒品鑑定書1 份存卷可考（附
    於偵查卷第29頁），是該扣案之海洛因（驗餘淨重0.4360公
    克），係屬違禁物，應依毒品危害防制條例第18條第1 項前
    段之規定，諭知沒收銷燬（至包裝上開毒品之外包裝袋1 只
    ，因與毒品於物理外觀上附合而難予析離，且如強予析離至
    完全無殘渣留存，將耗費相當之時間、人力與經費，於經濟
    上顯無實益，依社會一般通念，堪認該包裝袋已與查獲之毒
    品結合成為一體而無從強加析離，是上開毒品既屬毒品危害
    防制條例18條第1 項前段所規定之違禁物，其外包裝袋亦應
    併予沒收銷燬之，附此敘明）。另扣案注射針筒1 支係被告
    所有供本件施用毒品所用之物，已據被告在本院供承在卷，
    應依刑法第38條第1 項第2 款規定宣告沒收。
據上論斷，應依刑事訴訟法第273 條之1 第1 項、第299 條第1
項前段，毒品危害防制條例第10條第1 項、第18條第1 項前段，
刑法第11條前段、第47條第1 項、第38條第1 項第2 款，判決如
主文。
本案經檢察官鄭淑壬到庭執行職務。
中    華    民    國    99    年    5     月    31    日
                  刑事第二十庭  法  官  邱景芬
以上正本證明與原本無異。
如不服本判決應於收受判決後10日內向本院提出上訴書狀，並
應敘述具體理由。其未敘述上訴理由者，應於上訴期間屆滿後
20日內向本院補提理由書（均須按他造當事人之人數附繕本）
「切勿逕送上級法院」。
                                書記官  周百川
中    華    民    國    99    年    5     月    31    日
附錄本案論罪科刑法條全文
毒品危害防制條例第10條
施用第一級毒品者，處 6 月以上 5 年以下有期徒刑。
施用第二級毒品者，處 3 年以下有期徒刑。

司法院資訊處製作；財團法人民間司法改革基金會備份。
